【裁判字號】    89,上更(一),46
【裁判日期】    900327
【裁判案由】    履行契約
【裁判全文】
臺灣高等法院高雄分院民事判決  八十九年度上更(一)字第四六號
    上  訴  人  乙○○
    訴訟代理人  康進益律師
                王國論律師
    被上訴  人  甲○○○    住.
    訴訟代理人  陳新三律師
                謝旻吟律師
右當事人間履行契約事件，上訴人對於中華民國八十六年六月三十日臺灣高雄地方法
院八十五年訴字第一七四五號第一審判決提起上訴，經最高法院第一次發回更審，本
院判決如左：
      主      文
原判決除確定部分外廢棄。
右廢棄部分，被上訴人在第一審之訴駁回。
第一、二審及發回前第三審訴訟費用（除確定部分外），由被上訴人負擔。
      事      實
甲、上訴人方面：
一、聲明：求為判決：
  (一)原判決除確定部分外廢棄。
  (二)右廢棄部分，被上訴人在第一審之訴駁回。
  (三)第一、二、三審訴訟費用（除確定部分外），由被上訴人負擔。
二、陳述：除引用在原審及更審前之陳述外，另補稱：
  (一)第二五九０號存證信函經被上訴人收受，有被上訴人函覆之第八四號存證信函可
    稽，則買賣契約業已合法解除。另兩造間就系爭買賣，亦因被上訴人表示土地增
    值稅過高無力繳納，而口頭合意解除契約，否則如被上訴人確已繳清價金，又豈
    有不積極請求移轉登記，甚或於查封時不參與分配，以確保自己權益之理。
  (二)被上訴人並未於簽約時實際給付現金五十萬元，而係以阮德旺之抵押債權抵付，
    業據證人田賢三、何文川證述明確，況如未以阮德旺之抵押債權抵付，何以阮德
    旺二十餘年均未行抵押權，再者，阮德旺與被上訴人就給付五十萬元現款一節，
    亦為相互矛盾之陳述，自難認有現實給付。
  (三)阮德旺與上訴人間有金錢往來，業經證人田賢三證述明確，自不得以二十萬元之
    支票上有上訴人之背書，即認定係用以支付本件之價金，況其餘二紙支票上並無
    上訴人之背書，更無從佐證係交付與上訴人。又阮德旺就支票交付情節與其在偵
    查中之證言不符，況買賣價金係約定一次給付五十萬元，而被上訴人所稱之付款
    方式為分次給付，且時間長達一年，顯難採信係用以支付本件價金。
  (四)第八三之六號土地在徵收時，並非被上訴人所有，且被上訴人就其應先為之價金
    給付義務並未履行，自不得主張享有徵收補償費之權利。
  (五)系爭土地在八十六年之公告現值為每平方公尺二萬四千一百八十二元，以此金額
    核算總面積三一八二平方公尺，公告現值已達七千六百九十四萬七千一百七十元
    ，則土地價值與買賣當時，顯不可同日而語，亦非訂約當時所得預料，則上訴人
    自得依情事變更請求增加給付，故上訴人以存證信函催告後解約，應屬合法。
  (六)本件移轉登記與尾款五十萬元之給付，係屬同時履行，上訴人在被上訴人未給付
    尾款前，自得為同時履行之抗辯。
三、證據：除引用在原審及更審前提出之證據方法外，另補提：被上訴人第八四號存
    證信函一份為證。
乙、被上訴人方面：
一、聲明：求為判決：
  (一)上訴駁回。
  (二)第一、二、三審訴訟費用（除確定部分外），由被上訴人負擔。
二、陳述：除引用在原審及更審前之陳述外，另補稱：
  (一)被上訴人已於簽約時給付現金五十萬元，此從上訴人在偵查中之供述、調解時之
    陳述、證人何文川之證言及契約第十一條、第十四條之記載可證。又上訴人主張
    以阮德旺之抵押債權五十萬元抵付價金，被上訴人亦表同意，再連同徵收補償費
    五十萬九千二百五十元可為抵銷，及另外給付之二十萬元現金，二萬五千元及九
    萬二千元之支票，被上訴人顯己付清全部價金。
  (二)阮德旺既已證稱二十萬元之支票係供給付價金之用，則被上訴人就此事實已盡舉
    證之責，上訴人否認，應提出證據。
  (三)上訴人之第二五九０號係表明以九千萬元為價金，而原約定之一百五十萬元，應
    屬新要約，且經被上訴人拒絕，自不發生其效力，縱被上訴人未依催告給付，亦
    不發生遲延效果，上訴人據以解約，並無理由。
  (四)上訴人依契約第九條約定，有先塗銷抵押權之義務，則在未為塗銷前，被上訴人
    自得依民法第二百六十四條第一項前段及第三百六十八條之規定，為拒絕給付價
    金之抗辯。
  (五)第八三之六號土地遭徵收，係屬不可歸責於上訴人之事由，被上訴人即得依民法
    第二百二十五條第二項規定，行使代償請求權，請求上訴人交付該徵收補償費五
    十萬九千二百五十元，並得據以供抵銷價金，經抵銷後，被上訴人已給付完畢第
    一期款，況被上訴人始終不知徵收補償費為若干，自無從給付價金，亦無遲延給
    付可言，上訴人自不得主張解約。
  (六)被上訴人於簽約時已給付五十萬元定金，連同補償費已給付逾一百萬元，則上訴
    人拒絕移轉登記，並以未給其餘價金而解約，亦與誠信原則相違。
  (七)高雄銀行在八三之五號土地上之抵押債權為一百二十萬元，被上訴人自得依債務
    不履行規定，向上訴人請求此一百二十萬元損害，爰以此金額與買賣價金為抵銷
    ，經抵銷後，全部價金即給完畢，自得請求移轉登記。
  (八)證人阮歐秀鑾之筆記本係陳舊之物，且其所為證言亦與筆記本上之記載相符，應
    可採信，則被上訴人所主張業已給付七十一萬三千元之事實，應可採信。
三、證據：除引用在原審及更審前提出之證據方法外，另補提：刑事偵訊筆錄影本一
    份、律師函及回執各一份、阮歐秀鑾筆記本一紙為證，並聲請問證人阮德旺、田
    賢三、阮歐秀鑾，及向高雄縣政府查詢八三之六號土地徵收情形。
丙、本院依聲請向高雄縣政府查詢八三之六號土地徵收情形。
      理      由
一、本件被上訴人起訴主張：伊於民國七十三年十月二十三日向上訴人購買其所有坐
    落高雄縣仁武鄉○○○段第八三之五、八三之六，及八六號三筆土地，總價款新
    台幣（以下同）一百五十萬元。伊除於簽約時交付現金五十萬元外，尚陸續交付
    現金二十萬元及面額為二萬五千元、九萬二千元、二十萬元之支票三紙與上訴人
    ，合計一百零一萬七千元，再加上前開第八三之六號土地被徵收，由上訴人所領
    取之土地補償費五十萬九千二百五十元，與伊應給付之價金抵充後，伊已給付全
    部買賣價金，然上訴人迄未將八三之五及八六號（下稱系爭土地）移轉登記。爰
    本於買賣之法律關係，求為命上訴人將系爭土地所有權移轉登記與伊之判決（被
    上訴人另訴請上訴人向訴外人阮德旺及高雄銀行清償八三之五號土地上之抵押債
    權、利息及違約金，並塗銷阮德旺及高雄分行之抵押權部分，業經判決被上訴人
    敗訴確定）。
二、上訴人則以：伊曾向被上訴人之弟阮德旺借款五十萬元，並提供八三之五號土地
    設定抵押，嗣因屆期無法清償，經由阮德旺之引介，而以一百五十萬元將八三之
    五、八三之六及八六號三筆土地出售與被上訴人，並約定土地增值稅由被上訴人
    負擔，其中定金五十萬元，係以阮德旺之前開抵押債權五十萬元抵充，被上訴人
    並未現實交付。嗣被上訴人查覺土地增值稅高達三百多萬元，無力繳納，即未再
    給付任何價金，經伊催討，被上訴人表示不願購買，雙方即口頭同意解除契約。
    縱認未為口頭解約，伊已於八十五年八月六日以存證信函定期催告給付，並表明
    逾期未給付即解除買賣契約，不另為解約之意思表示，被上訴人於收受後仍未給
    付，買賣契約亦已解除，況系爭土地現值已高達數千萬元，伊得為情事變更及同
    時履行之抗辯，被上訴人請求移轉登記，即屬無據等語，資為抗辯。
三、被上訴人主張伊於七十三年十月二十三日與上訴人就其所有系爭土地及已徵收之
    八三之六號土地訂立買賣契約，總價金一百五十萬元之事實，業據提出土地買賣
    契約書為證（見原審卷第七～十頁），且為上訴人所不爭執，則此部分事實，可
    堪認為真實。而被上訴人係本於買賣契約請求移轉登記，上訴人則抗辯被上訴人
    未付清價金，且契約亦經解除，則本件之爭點應在於：(一)契約是否已合法解除。
    (二)如未合法解除，則被上訴人請求移轉登記之要件是否已具備。經查：
  (一)契約是否已合法解除部分。
  (1)本件上訴人主張契約已合法解除，係以被上訴人因無力繳納三百多萬元之土地增
    值稅，而口頭合意解約，及於八十五年八月六日以高雄郵局七十六支局第二五九
    ０號存證信函催告被上訴人給付價金，並表示逾期如未給付即解除契約，而被上
    訴人未為給付，為其論據。
  (2)惟查，上訴人主張口頭合意解約部分，業為被上訴人所否認，而上訴人就此口頭
    解約之事實，或陳稱係以口頭向被上訴人催告經被上訴人表示不買而解除契約（
    見原審卷第四十頁背面、第五十六頁背面）；或陳稱係伊協同田賢三至被上訴人
    住處催討，被上訴人表示不願購買，當場表示解除契約（見本院上字卷第四五頁
    背面、四六頁）；或陳稱係透過田賢三催促被上訴人繳付價金，被上訴人即向田
    賢三表示不買了，要田賢三轉告上訴人（見本院上字卷第四九頁），其前後之陳
    述既不一致，復無其他證據以供佐證，自難採為兩造間有口頭合意解約之論據。
  (3)又上訴人雖以上開第二五九０號存證信函為解約（見原審卷第五五～五八頁、本
    院上字卷第五一～五四頁），然上訴人於該項存證信函所為催告內容，係主張買
    賣契約業經解除，但如被上訴人認買賣關係仍屬存在，則因土地已增值，而依情
    事變更原則，請求被上訴人於五日內給付九千萬元，逾期未為給付，即解除契約
    等語，而此存證信函雖經被上訴人收受（見原審卷第一五二～一五四頁、本院上
    更(一)字卷第六一、六二頁被上訴人回覆之存證信函及本院上更(一)卷第五一頁），
    然查債務人未依債務本旨實行提出給付者，不生提出之效力，為民法第二百三十
    五條前段所規定，同理，如債權人未依債務本旨所為之催告，因無從拘束債務人
    應為催告內容之給付，自不生合法催告之效力。本件上訴人前開存證信函縱經被
    上訴人收受，但既非依契約內容請求被上訴人履行給付義務，而係逾越契約之範
    圍以其自行依情事變更原則所訂定之價金額催告被上訴人給付九千萬元，並以被
    上訴人未給付此項金額為由解除契約，因情事變更而得為增減給付或變更其他原
    有效果，依民事訴訟法第三百九十七條規定，係屬法院之職權，而非當事人所得
    自行酌定，故被上訴人並無依此數額為給付之義務，該催告即不生其應有之效力
    ，自難認上訴人解約之意思表示為合法（參見最高法院八十九年台上字第二０四
    七號裁判意旨）。
  (4)依上所述，上訴人之解約抗辯，或因無從舉證證明（口頭合意解約部分），或因
    未為合法催告致無從合法解約（存證信函部分），而不足採，則本件買賣並未因
    解約而消滅，當可認定。
  (二)如未合法解除，則被上訴人請求移轉登記之要件是否已具備部分。
  (1)被上訴人主張其已付清價金之依據，係指簽約時給付定金五十萬元，簽約後陸續
    交付現金二十萬元，及面額為二萬五千元、九萬二千元、二十萬元之支票，合計
    一百零一萬七千元，連同八三之六號土地之徵收補償金五十萬九千二百五十元，
    係由上訴人領取，經抵充後，已逾一百五十萬元等情。
  (2)惟查，買賣契約第四條固記載〔支付定金：新台幣伍拾萬元〕，然上訴人抗辯並
    未現實給付，而係以阮德旺在八三之五號土地上之五十萬元抵押債權抵付，上訴
    人雖稱簽約當日確有在代書處交付現款五十萬元，然證人即代書何文川於原審證
    稱〔訂約當天是否交付定金五十萬元伊不清楚，依伊執行業務之習慣，當事人當
    埸交付定金時，伊會要求當事人在定金欄下方簽名蓋章，沒有註明不另給據之習
    慣〕等語（見原審卷第一八０、一八一頁），另證人即本件買賣之見證人田賢三
    於本院前審證稱〔寫買賣契約時沒有付款，阮德旺以乙○○欠阮德旺之五十萬元
    做定金，沒付現款〕等語（見原審卷第一八八背面、本院上字卷第六十、一六九
    頁），則依證人何文川、田賢三之證述內容，被上訴人並無實際給付之情事。又
    被上訴人就五十萬元定金如何現實給付一節，於本院審理時陳稱〔簽約當天，我
    先生載我到我弟弟那裡，對方是否有到我弟弟那裡會合，時間太久，我記不清楚
    。〕、〔錢是我自己帶著，先到我弟弟那裡，然後才到代書那裡，錢是用報紙包
    著，我帶過去的，錢是先領出來的，當天才拿去代書那裡〕，並於本院再次確認
    〔錢是你帶去的沒錯？〕時，明確陳稱〔是的〕，於確認〔有無先交給你弟弟？
    〕時，亦明確陳稱〔沒有〕（見本院上更(一)卷第一０四、一０五頁），而證人即
    被上訴人之弟阮德旺就此情節則證稱〔有同意（有抵押債權去抵付部分價金）。
    但是不是簽約當時，而是後來在訴訟中，上訴人表示用抵押債權抵充，我表示同
    意〕、〔是的（簽約當時有另外交付五十萬元的現款）〕、〔（五十萬元）用報
    紙包著，是我姐姐前一天拿去我家給我的，隔天他們都到我家，才從我家一起出
    發到代書那裡，錢是我帶著〕（見本院上更(一)卷第一０三、一０四頁），則被上
    訴人與證人阮德旺就簽約當日有如何帶五十萬元前往之情節，亦為相互矛盾之
    陳述，況如簽約當時確有交付現金五十萬元，何以未明確載明於契約中以免往後
    爭執，阮德旺又何須於嗣後上訴人表示以抵押債權抵充時表示同意，本院經斟酌
    上開證人何文川、田賢三係承辦代書及介紹人，與本件債務履行並無利害關係，
    而阮德旺為被上訴人之弟，關係密切，而其等證述內容，又以何文川、田賢三之
    證述較無瑕疪，故認被上訴人在簽約當時並無現實給付五十萬元，被上訴人此部
    分主張，不足採信。
  (3)至兩造於八十五年七月間在高雄縣鳥松鄉調解委員會調解時，就調解不成立所開
    立之證明書說明欄內，雖載有〔對造人（即上訴人）主張本案係賣清，金額為壹
    佰伍拾萬元正，僅承認已收定金五十萬元，不承認聲請人（即被上訴人）已付第
    一次款伍拾萬元〕等語（見原審卷第四三頁），與證人即調解委員吳讚峰於原審
    證述時所提出之調解內容摘要相符（見原審卷第八二頁）。然上訴人所稱已收定
    金五十萬元究係指簽約以現金給付，或係以阮德旺之抵押債權抵充，並不明確，
    參以證人吳讚峰只證稱〔當時被告（即上訴人）是否有承認收受五十萬元之定金
    ，因時間太久了，伊已記不得了〕（原審卷第七九頁反面），及證人田賢三證稱
    係以阮德旺之五十萬元抵押債權抵充定金等語，則上訴人所稱收受定金五十萬元
    之真意，應係指以阮德旺之五十萬元抵押債權抵充定金，較為可採，則上開調解
    書類所載，仍不足為被上訴人有利之論據。另契約第十二條及第十四條就違約時
    固載應退還或沒收既收金額，然此係契約約定兩造違約時之賠償方式，此外並無
    其他文字足以佐證有實際交付五十萬元定金之情事，尚不依此記載即據以認定有
    交付定金，故此部分契約所載，亦不足為被上訴人有利之認定。
  (4)又被上訴人雖表示於簽約後曾陸續交付現金二十萬元，及面額二萬五千元、九萬
    二千元及二十萬元之支票與上訴人，然為上訴人所否認，被上訴人雖舉證人阮德
    旺為證，然阮德旺與被上訴人為姐弟，證詞偏頗在所難免，且阮德旺於被上訴人
    告訴上訴人涉嫌詐欺之刑事案件中證稱本件買賣已交付現金一百萬元，其中七十
    五萬元是現款，另開一張廿五萬元之支票（見原審卷第一三二頁之偵查筆錄），
    與其於原審證稱〔被告（即乙○○）向我拿了二十萬元現金去還車行，也向我開
    了面額各二十萬元、九萬二千元、二萬五千元我太太的支票，上開三紙支票均有
    兌現〕等語（見原審卷第一一八頁），在現金數額及支票張數或實付金額上均不
    相同，自難採信；至證人即阮德旺之妻阮歐秀鑾於本院審理中雖證稱連同支票及
    現款陸續共付七十一萬三千元給上訴人（見本院上更(一)卷第一八六、一八七頁）
    ，然所證稱上訴人曾拿廿五萬元現金還車行與阮德旺所述拿廿萬元現金去還車行
    等語，已屬矛盾，縱與所提出之筆記本記載相同（見本院上更(一)卷第一七八頁）
    ，亦不足為被上訴人有利之認定。再者，被上訴人所稱之上開三紙支票，經原審
    向高雄縣鳳山市信用合作社函查結果，其中二萬五千元之支票係由訴外人俞一忠
    提示付款，九萬二千元支票係由訴外人蘇金松提示付款，二十萬元支票係由訴外
    人陳永帶提示付款，均非上訴人前往提領，有該社八十六年四月十日鳳信總字
    第一０九號函及所附支票影本在可稽（見原審卷第一四二～一四五頁），顯不足
    證明係交付與上訴人之支票，則阮歐秀鑾證稱係交付與上訴人，即難採信，亦不
    因該筆記本上有記載〔陳永帶〕等文字而有差異。至二十萬元之支票上雖有上訴
    人之背書，然同時有阮德旺之背書（見原審卷第一四四頁），而證人田賢三於本
    院證稱阮德旺與上訴人間有金錢往來（見本院上更(一)卷第一一七頁），且該紙支
    票之到（發）期日為七十四年九月九日，遠在兩造約定第一期付款日之七十三年
    十一月五日之後，而兩造既約定應於特定期日一次給付五十萬元，上訴人豈願零
    星收取價金，甚至將款項延至約一年後始受領交付支票之理，則單以該支票上之
    背書，亦不足以認定係用以支付本件價金，況該二十萬元與第一期應給付之買賣
    價金五十萬元亦不相當，參以債務人並無一部清償之權利，則被上訴人此部分主
    張，本院亦難採信。
  (5)另被上訴人雖主張得以八三之六號之徵收補償款抵銷價金，然徵收補償時，該筆
    土地既尚未移轉登記，亦未交付與被上訴人，為兩造所不爭執，則依民法第三百
    七十三條買賣標的物之利益及危險，自交付時起始由買受人承受負擔之規定，該
    徵收補償費自應歸上訴人取得，而民法第二百二十五條第二項固規定債權人得向
    債務人請求因給付不能致免為給付時，自第三人所受領之賠償物，然此項代償請
    求權，在雙務契約，係以債權人已為履行其給付義務或債務人有先為給付義務者
    為限，最高法院八十年台上字第二五０四號判例意旨所示可類推適用之見解，應
    係指在前開條件限制下之情形，否則無異使債權人享有免為給付之利益，而本件
    買賣被上訴人除尾款外，既應先為價金之給付，在被上訴人未給付價金前，自不
    得主張民法第二百二十五條第二項規定之代償請求權，則被上訴人主張據以抵付
    ，即屬無據；況求本件買賣，依兩造約定，係屬賣清，土地增值稅應由被上訴人
    負擔（見原審卷第八頁、本院上更(一)卷第九一頁），則依民法第二百六十六條但
    書規定比例減少對待給付結果，亦應扣除徵收補償費用中之土地增值稅部分，而
    此部分金額，經本院函請高雄縣政府查詢結果，應扣除之土地增值稅額為十一萬
    六千五百七十一元，有該府八十九年十月四日八九府地權字第一七一一０六號函
    及所附徵收補償清冊在卷可憑（見本院上更(一)卷第一０九～一一一頁），則徵收
    補償費用中可扣減價金部分，亦僅為三十九萬二千六百七十九元（000000－
    000000＝392679），被上訴人就系爭土地之價金仍應給付一百十萬七千三百二十
    一元（0000000－000000＝0000000）。
  (6)被上訴人復主張因上訴人不塗銷阮德旺及高雄銀行在八三之五號土地上之抵押權
    ，在未為塗銷前，伊得行使民法第二百六十四條及第三百六十八條之抗辯權，而
    拒絕給付款項等語。惟查，被上訴人始終否認有於簽約時有以阮德旺之抵押債權
    抵充價金，並表示確有交付現金五十萬元，而係於訴訟中始以如認簽約時未給付
    五十萬元，則同意上訴人以抵押債權抵充之抗辯，然縱以抵押債權為抵付，被上
    訴人就第一期款五十萬元之給付義務，並未能提出已為完全給付之證明，業如前
    述，則其就本件買賣契約所應先為第一期款之給付義務，並未能履行，而本件移
    轉登記與尾款五十萬元之給付，係屬同時履行抗辯之情事，不僅為契約第七條所
    約定，為兩造所不爭執（見本院上更(一)卷第五二頁），則第一期款之給付義務，
    顯屬被上訴人應先為履行之義務，而兩造間就此抵押權塗銷之時點，僅約定應由
    上訴人自行負責處理（見原審卷第八頁之契約第九條），並未明確約定應在第一
    期款給付前或給付同時，則依民法第三百四十九條至第三百五十三條權利瑕疪擔
    保之規定，上訴人在移轉登記前為塗銷即可達此契約之目的，況一般而言出賣人
    均係將價金用以塗銷權利負擔（本件上訴人亦為如此主張，見原審卷第五四頁）
    ，故被上訴人第一期價金之給付義務，顯在抵押權塗銷之前，且前開阮德旺之抵
    押權，被上訴人及阮德旺均係在訴訟中始為同意抵充之主張，而高雄銀行之抵押
    權係於八十四年四月間始設定（見原審卷第十八頁），在被上訴人未依約給付之
    後，均難認上訴人有先為塗銷之義務，則被上訴人以上訴人未塗銷抵銷權為拒絕
    給付款項之抗辯，自不足採信。
  (7)至被上訴人主張縱未能證明已付第一期款，然伊已給付五十萬元及以徵收補償款
    五十萬九千二百五十元抵付，已付款達三分之二，上訴人拒不履行，有違誠信原
    則。惟被上訴人既未能先為其應履行之給付，上訴人拒絕移轉登記，即屬有據，
    況本件土地增值稅應由被上訴人負擔（即俗稱賣清），則被上訴人所應負擔之款
    項，除價金外，尚應加計土地增值稅（依高雄縣稅捐稽徵處第一二三五０六號函
    所示，七十三年之稅額合計為三百萬六千七百四十三元，見本院上字卷第六七頁
    ），自非如被上訴人所稱已給付達三分之二之程度（因屬賣清，依社會買賣習慣
    ，其會金計算應為一百五十萬元加計土地增值稅三百萬元為買賣總價金），則被
    上訴人稱有違誠信原則，即不足採。
  (8)依上所述，被上訴人於簽約時並未現實給付五十萬元現金，縱嗣得以阮德旺之五
    十萬元抵押債權抵償，然其應先為給付第一期款五十萬元仍未能證明已為給付，
    則其於未能履行應先為給付之情形下，不僅無民法第二百六十四條或第三百六十
    八條之抗辯權，更不得請求上訴人履行移轉登記。
四、綜上所述，本件兩造間之買賣契約，雖未經合法解除，然被上訴人既未先為履行
    其繳納價金之義務，其請求移轉登記之要件即尚未具備，則其本於買賣之法律關
    係，求為命上訴人移轉系爭土地所有權登記，即屬無據。原審為上訴人敗訴之判
    決，尚有違誤。上訴意旨指摘該部分判決不當，求予廢棄改判，為有理由，應予
    廢棄，並改判如主文所示。
五、又本件買賣係於七十三年間所訂立，價金總額為一百五十萬元（扣除經徵收之八
    三之六號土地，仍有一百十萬元左右），而以八十六年之公告現值每平方公尺二
    萬四千一百八十二元估算（見本院上字卷(一)第二三四頁），已近七千七百萬元，
    價值提高約五十至七十倍，此項情變更之結果，應非訂約當時所得預料，如依其
    原有約定價金為履行，顯失其公平（系爭土地，然因被上訴人僅以抵押債權抵付
    五十萬元之價金，如加計應由其負擔之土地增值稅，所給付之價金額顯然不足九
    分之一，甚或更低，然因其尚不得據以移轉登記，故本院尚無從依民事訴訟法第
    三百九十七條規定為增減給付或變更其他原有效果之判決，併予明。又本件事
    證已甚明確，兩造其餘攻擊防禦方法，即與判決結果不生影響，爰不再加以審酌
    ，亦併明。
六、據上論結：本件上訴為有理由，依民事訴訟法第四百五十條、第七十八條，判決
    如主文。
中      華      民      國    九十      年      三      月    二十七    日
                                      臺灣高等法院高雄分院民事第四庭
~B1審判長法官  王錦村
~B2法      官  曾錦昌
~B3法      官  林紀元
右為正本係照原本作成。
如對本判決上訴，須於判決送達後二十日內向本院提出上訴狀，未表明上訴理由者，
，應於上訴後二十日內向本院提出理由書（均須按他造當事人之人數附繕本）。上訴
時應提出委任律師或具有律師資格之人之委任狀，並依附註條文規定辦理。
中      華      民      國    九十      年      三      月    二十九    日
~B法院書記官  張明賢
附註：
民事訴訟法第四百六十六條之一：
對於第二審判決上訴，上訴人應委任律師為訴訟代理人，但上訴人或其法定代理人具
有律師資格者，不在此限。
上訴人之配偶、三親等內之血親、二親等內之姻親，或上訴人為法人、中央或地方機
關時，其所屬專任人員具有律師資格並經法院認為適當者，亦得為第三審訴訟代理人。
第一項但書及第二項情形，應於提起上訴或委任時釋明之。
                                                                        Ｆ


司法院資訊處製作；財團法人民間司法改革基金會備份。
